臺灣臺中地方法院民事裁定　　　　　　　　　　　　九十三年度家聲字第一五二號
　　聲　請　人　甲○○
　　相　對　人　乙○○○
右聲請人聲請選定禁治產人乙○○○監護人事件，本院裁定如左：
    主　　文
選定楊福東（男、民國○○○年○月○日生、住台中縣沙鹿鎮○○里○○路三○○巷
十一號、身分證統一編號：Ｚ000000000號）為禁治產人乙○○○（女、民
國○○○年○月○○○日生、住台中縣沙鹿鎮○○里○○路三○○巷十一號、身分證
統一編號：Ｚ000000000號）之監護人。
程序費用由聲請人負擔。
    理　　由
一、本件聲請意旨略以：聲請人為相對人乙○○○之女，因相對人自民國六十八年二
    月一日起罹患精神分裂症，雖經屢為延醫診治均不見起色，甚至已不能處理自己
    事務之程度，經鈞院於民國九十一年五月二十二日以九十年度禁字第一七一號裁
    定宣告禁治產在案。惟因相對人之配偶即聲請人之父楊炯已歿，此外亦無民法第
    一千一百十一條第一項所定其他順序之監護權人，且相對人之同輩以上之近親屬
    ，多已死亡或因年代久遠，失去聯繫，是相對人之親屬會議亦無由成立，然相對
    人生活上之權利義務在在需他人關心協助，是為維護相對人之權益計，並經相對
    人之子女同意，同意由相對人之子楊福東任相對人之監護人，為此，請求指定楊
    福東為禁治產人即相對人之監護人等語，並提出戶籍謄本、空軍第四二七戰術戰
    鬥機聯隊函、相對人之親屬系統表、同意書及鈞院九十年度禁字第一七一號民事
    裁定影本等件為證。
二、按禁治產人應置監護人，監護人為受監護人之利益，應按受監護人之財產狀況，
    養護療治其身體。又禁治產人之監護人，依左列順序定之：一、配偶。二、父母
    。三、與禁治產人同居之祖父母。四、家長。五、後死之父或母以遺囑指定之人
    。不能依前項規定定其監護人時，由法院徵求親屬會議之意見選定之。民法第一
    千一百一十條、第一千一百十一條、第一千一百十二條分別定有明文。再者，如
    配偶為禁治產人第一順序之監護人，雖為法所明定，但其權利顯與禁治產人利害
    相反時，自應以次順位之監護人為其法定代理人（司法院二十二年院字第九六０
    號解釋參照）。若未能依法定順序定禁治產人之監護人或為禁治產人之最佳利益
    ，法院得依禁治產人、檢察官、當地社會福利主管機關或其他利害關係人之聲請
    ，就其三親等內旁系血親尊親屬、社會福利主管機關、社會福利機構或其他適當
    之人選定或改定為監護人，並得指定監護之方法；法院為前項選定或改定前應命
    主管機關或其他社會福利機構進行訪視，提出調查報告及建議，聲請人或利害關
    係人亦得提出相關資料或證據供法院斟酌，民法第一千一百十三條第一項準用第
    一千零九十四條第二、三項規定甚明，益徵現行法規係以保障禁治產人之權益，
    故法院遇有此類聲請案件，應盡調查之能事，擇取指定最適當監護人選及監護方
    法，不受聲請意旨之拘束，以達保障禁治產人之目的。
三、經查：相對人乙○○○前經本院九十年度禁字第一七一號裁定宣告為禁治產人，
    業經本院調閱上開案卷查核無訛，又因相對人之配偶已歿，此外亦無民法第一千
    一百十一條第一項所定其他順序之監護權人，且相對人之同輩以上之近親屬，多
    已死亡或因年代久遠，失去聯繫，是相對人之親屬會議無由成立等情，業據聲請
    人提出戶籍謄本及親屬系統表附卷可稽，是相對人之生活在在需他人關心協助，
    為維護禁治產人之權益計，聲請人主張禁治產人有選定監護人之必要，洵屬有據
    。次查，楊福東為相對人之子，且早於八十一年起即由其照顧相對人之生活起居
    迄今，且相對人之子女即聲請人、楊清華、楊清蓮亦立同意書同意由楊福東擔任
    相對人之監護人，業據聲請人提出戶籍謄本及同意書等件附卷可據，此外尚有相
    對人之子楊胡興到院表示同意等語（詳見本院九十三年十二月二十二日訊問筆錄
    ），是為使禁治產人即相對人之生活起居與其涉及法律事實得以圓滿解決，本院
    認由楊福東擔任監護人，乃為適當，爰裁定如主文所示。
四、依非訟事件法第八條第一項前段，裁定如主文。
中　　　華　　　民　　　國　　九十四　　  年　　　一　　  月　　十七　　日
                                臺灣臺中地方法院家事法庭
~B法　　　官　簡賢坤
右為正本係照原本作成。
如對本裁定抗告須於裁定送達後十日內向本院提出抗告狀（須附繕本）。
中　　　華　　　民　　　國　　九十四　　  年　　　一　　  月　　十七　　日
~B法院書記官
